臺灣臺南地方法院民事判決
110年度訴字第1708號
原      告  胡萬枝
訴訟代理人  蘇清恭律師
被      告  一德開發建設有限公司

法定代理人  黃世合
訴訟代理人  陳郁芬律師
            蘇文奕律師
上列當事人間請求返還土地所有權狀等事件，本院於民國111年3
月17日言詞辯論終結，判決如下：
    主      文
原告之訴及假執行之聲請均駁回。
訴訟費用由原告負擔。
    事實及理由
一、原告主張：其為臺南市○○區○○段000地號土地（下稱系爭土
    地）共有人；兩造於民國110年3月23日簽訂幸福家不動產土
    地買賣契約書（下稱系爭買賣契約），約定原告將其系爭土
    地應有部分出售被告，原告並已依約交付土地所有權狀1紙
    及印章1枚與印鑑證明2份（參照本院卷第147頁至第153頁）
    ；依系爭買賣契約第9條第4項約定，點交日最遲不得逾110
    年9月30日，詎被告迄今仍未為登記申請，顯見被告無意履
    約，已無法達成契約目的，故原告前已委請律師發函解除系
    爭買賣契約；如認110年9月30日非屬民法第255條所定情形
    ，則以起訴狀繕本送達再催告被告於10日內完成登記，逾期
    即解除系爭買賣契約，不另為解除之意思表示；依民法第25
    9條第1款規定，雙方負有回復原狀之義務，被告卻未返還上
    述物品，原告為此提起本件訴訟；至於兩造約定於分割登記
    完成後辦理買賣程序，則非屬買賣成立要件，充其量或可認
    係額外負擔條件；共有人取得分割土地非原告得左右或確定
    ，故系爭買賣契約所附地籍圖謄本標示之出售標的，亦非原
    告應給付範圍；另系爭買賣契約第6條第2項僅在約定買賣雙
    方與地政士間權利義務關係，非特約地政士已取代買方地位
    等語。並聲明：㈠被告應將上述所有權狀（106新地土字第02
    3899號）1紙及印章1枚與印鑑證明2份返還原告。㈡願供擔保
    請准宣告假執行。
二、被告則以：原告係將所有權狀及印章與印鑑證明交付特約地
    政士辦理履約事宜，而非交付被告持有，被告無從返還，故
    原告請求顯然欠缺權利保護要件，自無理由；兩造係約定原
    告及另位共有人胡金明將系爭土地應有部分2分之1賣給被告
    ，於原告及胡金明辦理共有物分割登記完成後再繼續為其他
    履約事宜，點交則應於共有物分割登記完成後3個月內進行
    ，原告竟於被告等待其完成共有物分割時反控被告無意履約
    ，顯無理由；系爭買賣契約無於特定時期為給付不能達其契
    約目的之情形，兩造亦未就履行期間有特別重要之合意表示
    ，顯無適用民法第255條規定之餘地；況移轉登記屬出賣人
    應履行義務，豈有催告買賣人完成登記之理？另兩造已約定
    於完成分割後再辦理過戶，顯係約定除去不能情形後為給付
    ，依民法第246條第1項擔書規定，該部分約定自屬有效等語
    ，資為抗辯。並聲明：㈠原告之訴駁回。㈡如受不利判決，願
    供擔保請准宣告免為假執行。
三、兩造不爭執事實
　　兩造於110年3月23日訂立系爭買賣契約（內容詳見本院卷第
    25頁至第59頁）。
四、兩造間爭執事項
　㈠原告於訂立系爭買賣契約時，是否已將上述所有權狀及印章
    與印鑑證明交付被告？
　㈡原告主張系爭買賣契約業經其合法解除，依民法第259條第1
    款規定請求被告回復原狀（即返還上述有權狀及印章與印鑑
    證明），有無理由？
五、本院得心證理由
  ㈠契約解除時，當事人雙方回復原狀之義務，除法律另有規定
    或契約另有訂定外，由他方所受領之給付物，應返還之；民
    法第259條第1款定有明文。買賣雙方合意共同委託授權地政
    士卓英杰（以下簡稱特約地政士）辦理本買賣標的產權移轉
    登記等相關事宜；賣方應依約交付所有權狀正本及印鑑證明
    等產權移轉所需文件予特約地政士；雙方應配合完成不動產
    所有權移轉之資料用印事宜，自文件交付日起至買賣契約完
    成或解除日止，雙方均不得向特約地政士要求取回證件或終
    止委託等行為；違反約定而向特約地政士為前開請求時，特
    約地政士不受拘束；系爭買賣契約第6條第1項及第2項亦有
    明訂（見本院卷第33頁）。
  ㈡原告雖主張系爭買賣契約業經其合法解除，被告應依民法第2
    59條第1款規定返還受領物（即上述所有權狀及印章與印鑑
    證明）。然姑且不論系爭買賣契約是否業經合法解除，必須
    係被告因系爭買賣契約由原告所受領給付物，原告始得於系
    爭買賣契約解除後請求返還。依據系爭買賣契約第6條第1項
    及第2項約定，可知特約地政士係受兩造合意共同委託辦理
    買賣相關事宜，兩造與特約地政士間另有委任契約（下稱系
    爭委任契約）存在，故特約地政士係基於系爭委任契約，經
    賣方(即原告)交付取得上述所有權狀及印章與印鑑證明，而
    非係以買方(即被告)代理人身分，基於系爭買賣契約收受上
    述文件物品。茲原告主張系爭買賣契約業經合法解除，依民
    法第259條第1款規定，請求被告返還上述所有權狀及印章與
    印鑑證明，顯係對於三方（即兩造與特約地政士）間法律關
    係有所混淆誤解，當非有據。
六、從而，原告依民法第259條第1款之法律規定，請求被告返還
    上述所有權狀及印章與印鑑證明，為無理由，應予駁回。原
    告之訴既經駁回，其假執行之聲請即失所依據，故應併予駁
    回。
七、本件事證已臻明確，兩造其餘攻擊防禦方法及所提證據，經
    本院斟酌後，核與判決結果不生影響，爰不逐項論述，併此
    敘明。
八、訴訟費用負擔之依據：民事訴訟法第78條。
中　　華　　民　　國　　111 　年　　4 　　月　　14　　日
                  民事第一庭    法  官　陳谷鴻
以上正本證明與原本無異。   
如不服本判決，應於判決送達後20日內，向本院提出上訴狀並表
明上訴理由，如於本判決宣示後送達前提起上訴者，應於判決送
達後20日內補提上訴理由書（須附繕本）。
如委任律師提起上訴者，應一併繳納上訴審裁判費（參照民事訴
訟法施行法第9條：上訴人有律師為訴訟代理人，或依書狀上之
記載可認其明知上訴要件有欠缺者，法院得不行民事訴訟法第44
2條第2項及第444條第1項但書之程序）。
中　　華　　民　　國　　111 　年　　4 　　月　　22　　日
                                書記官  呂伊謦